臺灣高等法院刑事裁定                 100年度聲字第2060號
聲明異議人
即受 刑 人  羅敏曜
上列聲明異議人因殺人案件，不服臺灣臺北地方法院檢察署之指
揮執行，聲明異議，本院裁定如下：
    主  文
異議駁回。
    理  由
一、聲明異議意旨略以：聲明人因殺人案件於民國 87年7月21日
    入臺北監獄執行，於 95年6月達到法定應准假釋資格之要件
    ，開始呈報假釋，但法務部一再駁回聲明人假釋案，理由是
    聲明人於執行期間有 5次違規紀錄，悛悔不足，然聲明人為
    初犯，有 5次獎狀，更有特殊善行、救護人命，服刑15年假
    釋聲請仍遭駁回，然而一大堆累犯服刑12年、13年卻可以假
    釋，公平何在？假釋作為刑事政策之一環已有明確立法，刑
    法第77條第1項、監獄行刑法第81條第1項、行刑累進處遇條
    例第75條、第76條，同法施行細則第32條、第37條、第42條
    有規定，若恣意禁止，將破壞行刑累進處遇條例責任分數制
    度，造成受刑人陷入不得假釋及造成法務部濫用國家公權力
    ，故提起聲明異議云云。
二、按刑事訴訟法第 484條規定，受刑人或其法定代理人或配偶
    以檢察官執行之指揮為不當者，得向諭知該裁判之法院聲明
    異議。此所稱「檢察官執行之指揮不當」，應係指檢察官有
    執行指揮之違法及其執行方法有不當等情形而言（最高法院
    77年台抗字第741號判決、95年度台抗字第486號裁定意旨參
    照）。又受徒刑之執行而有悛悔實據者，無期徒刑逾25年，
    有期徒刑逾2分之1、累犯逾3分之2，由監獄報請法務部，得
    許假釋出獄；對於受刑人累進處遇進至 2級以上，悛悔向上
    ，而與應許假釋情形相符合者，經假釋審查委員會決議，報
    請法務部核准後，假釋出獄，刑法第 77條第1項、監獄行刑
    法第81條第1項分別定有明文。是不論受刑人累進處遇為1級
    或 2級，有關是否報請法務部假釋，均係屬各監所（各監所
    假釋委員會會議）之權責，而是否准予假釋，亦屬法務部職
    權範圍，要與檢察官有關刑之執行指揮無涉，本件聲明人誤
    其未能獲准假釋係檢察官指揮執行不當，而依刑事訴訟法第
    484 條規定，執此向本院聲明異議，於法自有未合。又准予
    假釋與否，乃屬於刑罰執行機關之權責，並非受刑人單方面
    有權據以主張，遑論法律已明定須受刑人有「悛悔實據者」
    ，始符合提報假釋之要件，據此得知，並非執行有期徒刑之
    受刑人於執行至屆滿得提報假釋門檻時，即得自行請求應予
    假釋出監至明。綜上，本件聲明人未察，任憑己意指摘本件
    檢察官有執行不當之情形，殊非正確。從而，本件聲明異議
    為無理由，應予駁回。
據上論斷，依刑事訴訟法第486條，裁定如主文。
中    華    民    國   100    年    7     月    29    日
                  刑事第十一庭審判長  法  官  許宗和
                                      法  官  趙功恆
                                      法  官  潘進柳
以上正本證明與原本無異。
如不服本裁定，應於收受送達後五日內向本院提出抗告狀。
                                      書記官  任正人
中    華    民    國   100    年    8     月    1     日